【裁判字號】    88,訴,2201
【裁判日期】    890110
【裁判案由】    返還消費借貸款
【裁判全文】
臺灣板橋地方法院民事判決  八十八年度訴字第二二○一號
    原      告  臺南縣東山鄉農會
    法定代理人  丙○○
    訴訟代理人  乙○○
    被      告  甲○○
右當事人間請求返還消費借貸款事件，本院判決如左：
    主    文
被告應給付原告新臺幣佰萬元，及自民國八十六年十一月二十八日起至清償日止，
按年利率百分之十．五計算之利息，暨自民國八十六年十一月二十八日起至清償日止
，其逾期在六個月以內者，按上開利息之一成，逾期超過六個月以上者，按上開利息
之二成加付之違約金。
訴訟費用由被告負擔。
    事    實
甲、原告方面：
一、聲明：求為判決如主文所示。
二、陳述：
  (一)案外人李水連於民國(下同)八十六年八月二十八日邀請李吳柳枝、李明智為連
      帶保證人，向原告借款新臺幣(下同)三百萬元，約定於八十八年八月二十八日
      清償，利息按年息百分之十．五計算，遲延給付外，除仍按上開利率計算外，
      逾期在六個月以內者，按上開利息之一成，逾期超過六個月以上者，按上開利
      息之二成加付違約金。
  (二)案外人李水連、李吳柳枝分別於八十六年十一月七日、八十八年四月八日死亡
      ，依法被告自該日起承受其財產、負債等一切權利義務，爰請求判決如訴之聲
      明。
  (三)當時借款是撥入李水連的戶頭，李水連也是農會會員，當時確實有來借款，印
      章也是真正。
三、證據：提出借據、放款帳卡、戶籍謄本、親屬系統表、遺產非配略圖各一份為證
    。
乙、被告方面：
一、聲明：求為判決駁回原告之訴。
二、陳述：
  (一)本件是李明智夫婦冒用李水連、李吳柳枝名下房地產質押借款，因李明智無法
      償還債務，原告始起訴請求。但原告拖延日久，等李水連李、吳柳枝均去世後
      才為請求，造成無法對質及答辯之情形。當時李水連已九十幾歲，也生病，不
      可能去農會借款。本件借款應由李明智負責。
  (二)被告於七十二年六月三十日即將全戶遷居台北縣，從未過問家中事情，對本件
      借款被告並不清楚，也無法承擔這筆債務。請鑑定借據之簽名之筆跡，並查明
      原告對保程序有無瑕疵，以保障被告權益。
  (三)被告並未拋棄繼承，繼承當時由兄弟四人分地，李明智有拋棄繼承，所以李明
      闖才多分一塊地，被告與其他兄弟無法溝通來還這筆借款。當時是李明智用我
      父親名義去借這筆款項，並沒有經過對保程序，李明智是在我父親去世後才告
      知這件事情。
      理    由
一、原告起訴主張：案外人李水連於八十六年八月二十八日邀請李吳柳枝、李明智為
    連帶保證人，向原告借款三百萬元，約定於八十八年八月二十八日清償，嗣李水
    連、李吳柳枝分別死亡，被告為繼承人，依法承受其財產、負債等一切權利義務
    ，爰依借款及繼承關係請求判決如訴之聲明。被告則以：本件是其弟李明智冒用
    李水連、李吳柳枝名下房地產質押借款，因李明智無法償還債務，原告始起訴請
    求，應由李明智負責償還等語置辯。
二、原告主張之上開事實，業據提出借據、放款帳卡、戶籍謄本、親屬系統表、遺產
    非配略圖各一份為證，被告對其為案外人李水連、李吳柳枝之繼承人一節並不爭
    執，僅抗辯借款一事為李明智冒用李水連、李吳柳枝名義所為，應由李明智負責
    等語。因此，本件爭點在於原告與李水連間，是否成立借貸契約。
三、查，「稱消費借貸者，謂當事人約定，一方移轉金錢或其他代替物之所有權於他
    方，而他方以種類、品質、數量相同之物返還之契約」、「消費借貸，因金錢或
    其他代替物之交付而生效力。」民法第四百七十四條、第四百七十五條分別定有
    明文。本件中，依原告所提出之借據所載，案外人李水連為借款人，於八十六年
    八月二十一日向原告借款三百萬元，借款期限二年，並由案外人李吳柳枝、李明
    智擔任連帶保證人。再依卷附放款帳款可知，本件借款係以房地為擔保之有擔保
    放款，借款金額於核准後撥入李水連於原告設立之帳戶。被告雖抗辯係李明智冒
    用李水連、李吳柳枝名義借款並簽名，惟經本院提示原告證物結果，被告對於借
    據上李水連印章為真正一節並不爭執，而依民法第三條第二項規定「如有用印章
    代簽名者，其蓋章與簽名生同等之效力」，即若由他人代寫，於其姓名下加蓋印
    章，以代簽名，其效力與自己簽名無異。因此，在系爭借據借款人李水連之印章
    為真正之情形下，即應認定原告與李水連間成立借貸關係，且在原告撥入款項後
    ，發生效力。被告上開抗辯，顯不足採。
四、從而，原告與案外人李水連間有三百萬元借款關係存在，已屆清償期限而未受清
    償，被告又為李水連之繼承人，並未拋棄繼承，故原告依借貸契約及繼承之法律
    關係，請求被告給付如主文所示之金額、利息及違約金，為有理由，應予准許。
五、結論：原告之訴為有理由，依民事訴訟法第七十八條規定，判決如主文。
中      華      民      國    八十九    年      一      月     十       日
                                臺灣板橋地方法院民事第二庭
~B法  官  劉以全
右正本證明與原本無異。
如不服本判決，應於判決送達後廿日，內向本院提出上訴狀。
中      華      民      國    八十九    年      一      月     十三     日
~B書記官  王麗珍


司法院資訊處製作；財團法人民間司法改革基金會備份。
